【裁判字號】    99,簡上,182
【裁判日期】    991130
【裁判案由】    詐欺
【裁判全文】
臺灣嘉義地方法院刑事判決             99年度簡上字第182號
上  訴  人  陳建昌
即  被  告
選任辯護人  陳忠鎣律師
上列上訴人因詐欺案件，不服本院嘉義簡易庭99年度嘉簡字第12
11號中華民國99年9月8日第一審判決（臺灣嘉義地方法院檢察署
檢察官聲請簡易判決處刑案號：99年度偵字第2898號），提起上
訴，本院管轄之第二審合議庭判決如下：
    主  文
原判決撤銷。
陳建昌犯如附表一、二所示之罪，各處如附表一、二所示之刑，
應執行拘役捌拾日，如易科罰金，以新臺幣壹仟元折算壹日。緩
刑貳年。
    犯 罪 事 實
一、緣陳建昌前因自身金融帳戶遭凍結，商請張正己至嘉義縣大
    林鎮農會開立0000000-0000000號帳戶而將存摺及提款卡供
    其使用，其並協助張正己申辦請領殘障補助金，自民國98年
    3 月19日起按月核撥新臺幣（下同）4,000元至上開帳戶內
    。詎陳建昌意圖為自己不法之所有，隱瞞前揭補助金申請業
    已核准並撥付之情，未徵得張正己同意暨逾越權限逕為金融
    操作，陸續擅自支用該等補助金：於如附表一、二所示之時
    間，以提款卡插入不詳地點之自動櫃員機，逾越權限輸入操
    作指令而施用詐術，以此不正方法，使電腦自動辨識系統對
    持卡人金融操作權限之識別陷於錯誤，提領得如附表一所示
    款項為日常開銷、將如附表二所示款項轉帳匯出至0000000-
    0000000號帳戶內以償付其配偶餐飲生意之應付款項，使之
    得有債務清償之利益。嗣因張正己另經家人帶同洽辦殘障補
    助金申請時，經大林鎮公所告知業已核撥，始得悉上情。
二、案經嘉義縣警察局民雄分局報告臺灣嘉義地方法院檢察署檢
    察官偵查聲請簡易判決處刑。
    理  由
一、按被告以外之人於審判外之陳述，經當事人於審判程序同意
    作為證據，法院審酌該言詞陳述或書面陳述作成時之情況，
    認為適當者，亦得為證據，刑事訴訟法第159條之5第1項定
    有明文。又被告就詰問證人與否有處分之權利，倘被告及其
    辯護人自主捨棄詰問證人之權利而未請求傳喚詰問或不爭執
    證人陳述，核屬證據傳聞性之解除行為，審酌該等陳述作成
    時之情況，倘認為適當者，即容許該傳聞證據作為證據。查
    本件認定事實所援引之證據，關於證據能力，提示被告陳建
    昌及辯護人對之均表示同意或未復爭執，且捨棄傳喚詰問證
    人，本院綜據該等審判外陳述作成當時之過程、內容、功能
    等情況綜合判斷，認具備合法可信之適當性保障而具證據能
    力，得採為認定事實之基礎，合先敘明。
二、訊據被告坦承前揭犯罪事實不諱，核與告訴人張正己之指述
    相符，被告並提出該大林鎮農會帳戶存摺及提款卡返還告訴
    人收執，有嘉義縣警察局民雄分局扣押書及認領保管單各1
    份足憑，復有該帳戶交易明細紀錄及本院查調被告轉帳匯款
    之帳戶資料可稽，顯見被告之任意性自白與事實相符。本件
    事證明確，被告犯行洵堪認定，應依法論科。
三、核被告所為，係犯刑法第339條之2第1項之非法由自動付款
    設備取財罪、同條第2項之非法由自動付款設備得利罪。其
    各次提領間或各次轉帳間及提領、轉帳兩者間之時間間隔，
    少者為一、二日，長者有達二月者，時空有異，顯係基於各
    別之犯意而為，行為互殊，應分論併罰。原審認定被告犯行
    明確，而予論罪科刑，固非無見，惟被告於原審判決後已賠
    付告訴人其擅自支用之款項而達成和解，告訴人並表達不再
    追究而予寬宥之意（見上訴審卷第60頁），被告執以請求從
    輕量刑及為緩刑宣告等語，本院以本案上訴審言詞辯論終結
    時，衡量被告刑度所應考慮之被告犯後態度，諸如填補告訴
    人之損害與否乙節既已與原審不同，自應為被告有利之斟酌
    ，上訴顯有理由。其次，科刑之判決書其宣示之主文與所載
    事實及理由必須互相適合，否則即屬理由矛盾，其判決當然
    為違背法令（最高法院64年臺上字第893號判例參照）。本
    件原審判決就被告之犯罪事實引用聲請簡易判決處刑書記載
    ，認定被告提領、轉匯各該款項各詳如附表一、二所示，理
    由說明分別係犯刑法第339條之2第1項非法由自動付款設備
    取財罪、同條第2項之非法由自動付款設備得利罪，然主文
    卻諭知「犯非法由自動付款設備取財罪，拾伍罪」，致主文
    與所載事實及理由齟齬，尚有疏誤。茲原審判決無法及時審
    酌被告事後提出量刑上應為有利考量之事證，量刑自難謂允
    當，復有理由矛盾之瑕疵，容屬無可維持，應由本院撤銷改
    判。爰審酌被告坦承犯行，素行良好，尋常之生活暨家庭狀
    況，一時應急之犯罪動機與目的、手段平和、所造成之損害
    業已填補之犯後態度等一切情狀，量處如主文第2項所示之
    刑（即如附表一、二所示），並定其應執行刑，且諭知易科
    罰金之折算標準。
四、被告前未曾因故意犯罪受有期徒刑以上刑之宣告，有臺灣嘉
    義地方法院檢察署刑案資料查註紀錄表及臺灣高等法院被告
    前案紀錄表可佐。被告思慮未周初蹈刑章，業已賠償告訴人
    之損害而和解，經此教訓，當知誡懼，信無再犯之虞，本院
    認其本件偶發犯罪所受刑之宣告以暫不執行為適當，併宣告
    緩刑2年，以啟自新。
據上論斷，應依刑事訴訟法第455條之1第1項、第3項、第364條
、第369條第1項前段、第299條第1項前段，刑法第339條之2第1
項、第2項、第41條第1項前段、第51條第6款、第74條第1項第1
款，刑法施行法第1條之1第1項、第2項但書，判決如主文。
本案經檢察官吳咨泓到庭執行職務。
中    華    民    國    99    年    11    月    30    日
                刑事第四庭審判長法  官  蔡憲德
                                法  官  王慧娟
                                法  官  吳育霖
上列正本證明與原本無異。
本件不得上訴。
中    華    民    國    99    年    11    月    30    日
                                書記官  李珈慧
附錄本案論罪科刑法條
中華民國刑法第339條之2
意圖為自己或第三人不法之所有，以不正方法由自動付款設備取
得他人之物者，處 3 年以下有期徒刑、拘役或 1 萬元以下罰金
。
以前項方法得財產上不法之利益或使第三人得之者，亦同。
  附表一、
┌──────┬───┬───────────────┐
│時間        │金額  │罪刑                          │
├──────┼───┼───────────────┤
│98年5月18日 │10,000│犯非法由自動付款設備取財罪，處│
│            │元（新│拘役參拾日，如易科罰金，以新臺│
│            │臺幣，│幣壹仟元折算壹日。            │
│            │下同）│                              │
├──────┼───┼───────────────┤
│98年7月22日 │14,000│犯非法由自動付款設備取財罪，處│
│            │元    │拘役肆拾日，如易科罰金，以新臺│
│            │      │幣壹仟元折算壹日。            │
├──────┼───┼───────────────┤
│98年9月28日 │2500元│犯非法由自動付款設備取財罪，處│
│            │      │拘役拾日，如易科罰金，以新臺幣│
│            │      │壹仟元折算壹日。              │
├──────┼───┼───────────────┤
│98年9月30日 │5,000 │犯非法由自動付款設備取財罪，處│
│            │元    │拘役貳拾日，如易科罰金，以新臺│
│            │      │幣壹仟元折算壹日。            │
├──────┼───┼───────────────┤
│98年10月5日 │5,000 │犯非法由自動付款設備取財罪，處│
│            │元    │拘役貳拾日，如易科罰金，以新臺│
│            │      │幣壹仟元折算壹日。            │
├──────┼───┼───────────────┤
│98年10月22日│4,000 │犯非法由自動付款設備取財罪，處│
│            │元    │拘役貳拾日，如易科罰金，以新臺│
│            │      │幣壹仟元折算壹日。            │
├──────┼───┼───────────────┤
│98年11月16日│3,000 │犯非法由自動付款設備取財罪，處│
│            │元    │拘役拾伍日，如易科罰金，以新臺│
│            │      │幣壹仟元折算壹日。            │
├──────┼───┼───────────────┤
│98年11月23日│7,000 │犯非法由自動付款設備取財罪，處│
│            │元    │拘役貳拾伍日，如易科罰金，以新│
│            │      │臺幣壹仟元折算壹日。          │
├──────┼───┼───────────────┤
│98年12月31日│3,000 │犯非法由自動付款設備取財罪，處│
│            │元    │拘役拾伍日，如易科罰金，以新臺│
│            │      │幣壹仟元折算壹日。            │
├──────┼───┼───────────────┤
│99年1月7日  │2,000 │犯非法由自動付款設備取財罪，處│
│            │元    │拘役拾日，如易科罰金，以新臺幣│
│            │      │壹仟元折算壹日。              │
├──────┼───┼───────────────┤
│99年1月8日  │2,000 │犯非法由自動付款設備取財罪，處│
│            │元    │拘役拾日，如易科罰金，以新臺幣│
│            │      │壹仟元折算壹日。              │
├──────┼───┼───────────────┤
│99年1月8日  │1,000 │犯非法由自動付款設備取財罪，處│
│            │元    │拘役拾日，如易科罰金，以新臺幣│
│            │      │壹仟元折算壹日。              │
└──────┴───┴───────────────┘
  附表二、
┌──────┬───┬───────────────┐
│時間        │金額（│罪刑                          │
│            │新台幣│                              │
│            │）    │                              │
├──────┼───┼───────────────┤
│98年9月22日 │9,467 │犯非法由自動付款設備得利罪，處│
│            │元    │拘役參拾日，如易科罰金，以新臺│
│            │      │幣壹仟元折算壹日。            │
├──────┼───┼───────────────┤
│98年10月15日│9,467 │犯非法由自動付款設備得利罪，處│
│            │元    │拘役參拾日，如易科罰金，以新臺│
│            │      │幣壹仟元折算壹日。            │
├──────┼───┼───────────────┤
│98年11月13日│9,467 │犯非法由自動付款設備得利罪，處│
│            │元    │拘役參拾日，如易科罰金，以新臺│
│            │      │幣壹仟元折算壹日。            │
└──────┴───┴───────────────┘

司法院資訊處製作；財團法人民間司法改革基金會備份。
